# Conteo y Probabilidad

## Problema de cumpleaños

Hay $k$ personas en un cuarto.
Supon que los cumpleaños de cada persona son igualmente probables de ocurrir en los $365$ días del año,
y los cumpleaños son independientes.
Cuál es la probabilidad que al menos haya un par de personas con el mismo cumpleaños.

### Usando un contador

```{r}
set.seed(42)
n <- 100  # número de simulaciones
k <- 10  # número de personas
count <- 0
for (i in 1:n) {
  x <- sample(365, k, replace = T)
  coinciden <- any(table(x) > 1)
  if (coinciden) {
    count <- count + 1
  }
}
count / n
```

### Usando vectores

```{r}
set.seed(42)
n <- 100  # número de simulaciones
k <- 10  # número de personas
y <- rep(0, n)
for (i in 1:n) {
  x <- sample(365, 10, replace = T)
  y[i] <- any(table(x) > 1)
}
mean(y)
```

### Usando `replicate`
```{r}
set.seed(42)
n <- 100  # número de simulaciones
k <- 10  # número de personas
x <- replicate(n, any(table(sample(365, k, replace = T)) > 1))
mean(x)
```



## Matching problem de De Montmort

Considera un mazo de $n$ cartas bien barajadas y etiquetadas del $1$ al $n$.
Vas volteando las cartas uno a uno, diciendo los numeros del $1$ al $n$.
Ganas el juego si, en algún punto, el número dicho es el mismo de la etiqueta de la carta volteada.
¿Cuál es la probabilidad de ganar?

```{r}
set.seed(42)
n <- 10  # número de cartas
y <- replicate(1000, any(sample(n) == 1:n))
mean(y)
```


## Error de Leibniz

Si se lanzan dos dados, ¿es más probable que la suma sea 11 o que sea 12?

```{r}
set.seed(42)
n <- 2000
dado1 <- sample(6, n, replace = T)
dado2 <- sample(6, n, replace = T)
```

La probabilidad de que la suma sea 11

```{r}
mean(dado1 + dado2 == 11)
```

La probabilidad de que la suma sea 12

```{r}
mean(dado1 + dado2 == 12)
```


## Full house en poker

¿Cuál es la probabilidad de un full house?

```{r}
set.seed(42)
x <- replicate(20000, {
  mano <- sample(52, 5)
  table_mano <- table(mano %% 13)
  all(2 <= table_mano & table_mano <= 3)
})
mean(x)
```

## Problema de Newton-Pepys

```{r}
set.seed(42)
x <- replicate(10000, any(sample(6, 6, replace = T) == 6))
mean(x)
```

```{r}
set.seed(42)
x <- replicate(10000, sum(sample(6, 12, replace = T) == 6) >= 2)
mean(x)
```

```{r}
set.seed(42)
x <- replicate(10000, sum(sample(6, 18, replace = T) == 6) >= 3)
mean(x)
```


## Lema de Borel-Cantelli

::: {.lemma #borel-cantelli name="Teorema de Borel-Cantelli"}
Si \( \displaystyle\sum_{n=1}^\infty {\mathrm{P}(A_n)} = \infty \) y los eventos \( (A_n)_ {n=1}^\infty \) son independientes,
entonces \(\displaystyle\mathrm{P}(A_n\text{ rec.}) = 1 \)
:::


### Ejemplo
Sean \(q \in \mathbb{N}\), \( \Omega = \{0, 1\}^\mathbb{N}\) y  \(A_n = \{\omega \in \Omega \,|\, \omega_{nq+1} = \omega_{nq+2} = \cdots = \omega_{(n+1)q-1} = 1\}\).
Luego, por el lema \@ref(lem:borel-cantelli), \(\displaystyle\mathrm{P}(A_n\text{ rec.}) = 1 \).

### Simulación del ejemplo

Digamos que \( q = 4\).
En una muestra \( \omega \), se cumplir que \(A_n\) sea recurrente.
Primero encontramos los primeros 5 \(n\)'s que cumplen \( \omega \in A_n\)


```{r}
set.seed(42)
q <- 4
monedas_lanzadas <- c()
exito <- c()
for (i in 1:5) {
  repeat {
    q_monedas_lanzadas <- sample(c(0, 1), q, replace = T)
    monedas_lanzadas <- c(monedas_lanzadas, q_monedas_lanzadas)
    if (all(q_monedas_lanzadas == 1)) {
      exito <- c(exito, T)
      break
    }
    exito <- c(exito, F)
  }
}
which(exito)
```

Esos son los primeros 5 \(n\)'s que cumplen \( \omega \in A_n\).
Ahora ploteamos la muestra. De rojo se muestra las veces que cumple.

```{r}
color <- rep(ifelse(exito, "red", "black"), each = q)
cex <- rep(ifelse(exito, 1, 1), each = q)
plot(monedas_lanzadas, pch = 1, col = color, cex = cex)
```

Ahora encontremos los 10 siguentes \(n\)'s que cumplen.

```{r}
for (i in 1:10) {
  repeat {
    q_monedas_lanzadas <- sample(c(0, 1), q, replace = T)
    monedas_lanzadas <- c(monedas_lanzadas, q_monedas_lanzadas)
    if (all(q_monedas_lanzadas == 1)) {
      exito <- c(exito, T)
      break
    }
    exito <- c(exito, F)
  }
}
which(exito)
color <- rep(ifelse(exito, "red", "black"), each = q)
cex <- rep(ifelse(exito, 4, 1), each = q)
plot(monedas_lanzadas, pch = ".", col = color, cex = cex)
```
