# Variables Aleatorias

## Distribuciones incorporadas en R

Puede encontrar una lista de las distribuciones de probabilidad disponibles en el paquete `stats` (incorporado en R) ejecutando `?Distributions`.

```{r, eval=FALSE}
?Distributions
```

Table: Distribuciones incorporadas en R

Función                                   Función de R
---------------------------------------- --------------
Función distribución acumulada (CFD)         `pxxx`
Función quantil (inversa de la CFD)          `qxxx`
Funcion densidad o masa de probabilidad      `dxxx`
Generación de variables aleatorias           `rxxx`


### Distribución Normal

#### Funcion distribución acumulada `pnorm`

::: {.example}
Supon que el peso de una probeta de concreto está normalmente distribuido con media 12.7kg y desviación estandar 0.45kg.
¿Cuál es la probabilidad de que una probeta escogida aleatoriamente pese más de 13kg?
:::

*Parafraseo* Si \(X\) tiene distribución \(\mathcal{N}(12.7,0.45^2)\), hallar \(P(X > 13)\).

Usando `pnorm`

```{r}
1 - pnorm(13, mean = 12.7, sd = 0.45)
```
:::


#### Función quantil `qnorm`

::: {.example}
Supon que las pruebas de IQ están normalmente distribuidas con media 100 y desviación estandar 15.
¿Cuál es el 95 percentil de la distribución de IQ?

*Parafraseo* Si \(X\) tiene distribución \(\mathcal{N}(100, 15^2)\), hallar \(F^{-1}(0.95)\).

Usando `pnorm`

```{r}
qnorm(0.95, mean = 100, sd = 15)
```
:::

#### Función densidad `dnorm`

En el caso continuo, no hay mucha necesidad de esta función, ya que para calcular probabilidades se usa `pnorm`.
Sin embargo podemos graficarlo.

```{r}
curve(dnorm, from = -3, to = 3)
```

```{r}
curve(dnorm(x, 12.7, 0.45), from = 11, to = 14.5)
```

#### Generación de variables aleatorias `rnorm`

En el caso continuo, no hay mucha necesidad de esta función, ya que para calcular probabilidades se usa `pnorm`.
Sin embargo podemos graficarlo.

```{r}
set.seed(42)
x <- rnorm(10000, mean = 12.7, sd = 0.45)
hist(x, probability = T)
curve(dnorm(x, 12.7, 0.45), from = 11, to = 14.5, add = T)
```


### Distribución Binomial

#### Función densidad `dbinom`

::: {.example}
Supon que un foco tiene una probabilidad de 0.2 de tener defectos.
Supon que un contenedor contiene 25 focos
¿Cuál es la probabilidad de que un contenedor escogido aleatoriamente tenga exactamente 1 foco defectuoso?

*Parafraseo* Si \(X\) tiene distribución \(\mathcal{Bin}(25, 0.2)\), hallar \(P(X=1)\).

Usando `dbinom`

```{r}
dbinom(1, size = 25, prob = 0.2)
plot(dbinom(1:25, 25, 0.2), type = "h")
```
:::


#### Función distrubción acumulada `pbinom`

::: {.example}
Supon que un foco tiene una probabilidad de 0.2 de tener defectos.
Supon que un contenedor contiene 25 focos.
¿Cuál es la probabilidad de que un contenedor escogido aleatoriamente tenga a lo más un foco defectuoso?

*Parafraseo* Si \(X\) tiene distribución \(\mathcal{Bin}(25, 0.2)\), hallar \(P(X \le 1)\).

Usando `pbinom`

```{r}
pbinom(1, size = 25, prob = 0.2)
plot(0:25, pbinom(0:25, 25, 0.2), type = "S")
```

```{r}
rval <- approxfun(
  0:25, pbinom(0:25, 25, 0.2),
  yleft = 0, yright = 1, ties = "ordered", method = "constant"
)
class(rval) <- c("ecdf", "stepfun", class(rval))
plot(rval, main = "Distribución Binomial", ylab = "Probabilidad")
```
:::


#### Función quantile `qbinom`

Para distribuciones discretas, el quantil está definido como el menor valor \(x\) tal que \(F(x) \ge p\).

::: {.example}
¿Cuál es el percentil 10, 20, ... , 90 de una distribución \(\mathcal{Bin}(25, 0.2)\)?
:::

::: {.solution}
Usando `qbinom`

```{r}
qbinom(0.1, size = 25, prob = 0.2)
qbinom(seq(0.1, 0.9, 0.1), size = 25, prob = 0.2)
```
:::


#### Generación de números aleatorios `rbinom`

```{r}
set.seed(42)
x <- rbinom(1000, size = 25, prob = 0.2)
table(x)
plot(table(x))
```

## Generación de números aleatorios de otras distribuciones

### Transformación inversa

Fuente: Christian Robert, George Casella - Montecarlo Statistical Methods - Springer

:::{ .definition name="Inversa generalizada" }
Para una función distribución \(F\) en \(\mathbb{R}\), la _inversa generalizada_ de \(F\), \(F^-\), está definida por
\[
  F^{-}(u) = \inf\{x : F(x) \ge u\}.
\]
:::

El siguiente lema nos da una representación de cualquier variable como una transformación de una variable aleatoria uniforme.

::: { .lemma #inverse-transformation }
Si \(U \sim \mathcal{U}_ {[0, 1]}\), entonces la variable aleatoria \(F^-(U)\) tiene distribución \(F\).
:::

::: { .proof }
Para todo \(u \in [0, 1]\) y para todo \(x \in F^-([0, 1])\), la función inversa generalizada satisface
\[
  F(F^-(u)) \ge u \text{ y } F^{-}(F(x)) \le x.
\]
Entonces,
\[
  \{(u, x) :  F^{-}(u) \le x \} = \{(u,x) : F(x) \ge u\}
\]
y
\[
  P(F^-(U) \le x) = P(U \ge F(x)) = F(x)
\]
:::

::: {.example name="Distribución Exponencial"}
Si \( X \sim \mathcal{Exp}(1)\), así \(F(x) = 1-e^{-x}\), luego \(F^-(u) = -\log(1 - u)\).
Entonces, por el lema \@ref(lem:inverse-transformation) \(X = F^-(U) = -\log(1 - U) = -\log(U)\).

```{r}
x <- -log(runif(10000))
hist(x, probability = T)
curve(dexp, add = T)
```
:::

::: {.example name="Distribución Triangular"}
Generamos una muestra aleatoria de una distribución triangular de mínimo \(a\), moda \(b\) y máximo \(c\).
\[
  f = \begin{cases}
    \frac{2(x-a)}{(c-a)(b-a)} & x \in [a,b] \\
    \frac{2(x-c)}{(c-a)(b-c)} & x \in [b,c]
  \end{cases}
\]

```{r}
f <- function(x, a, b, c) {
  ifelse(
    x < b,
    2 * (x - a) / ((c - a) * (b - a)),
    2 * (x - c) / ((c - a) * (b - c))
  )
}
a <- 1
b <- 2
c <- 3
curve(f(x, a, b, c), from = a, to = c)
```

\[
F^-(p) = \begin{cases}
\sqrt{(c-a)(b-a)p} + a & p \in \left[0, \frac{b-a}{c-a}\right] \\
-\sqrt{(c-a)(b-c)(p-1)} + c & p \in \left[\frac{b-a}{c-a}, 1\right]
\end{cases}
\]

```{r}
set.seed(42)
F_inv <-  function(p, a, b, c) {
  ifelse(
    p < (b - a) / (c - a),
    sqrt((c - a) * (b - a) * p) + a,
    -sqrt((c - a) * (b - c) * (p - 1)) + c
  )
}
x <- F_inv(runif(10000), a = 1, b = 2, c = 3)
hist(x, probability = T)
curve(f(x, a, b, c), from = a, to = c, add = T)
```
:::
